【裁判字號】    91,訴,3683
【裁判日期】    920227
【裁判案由】    殺人未遂
【裁判全文】
臺灣高雄地方法院刑事判決                        九十一年度訴字第三六八三號
    公  訴  人  臺灣高雄地方法院檢察署檢察官
    被      告  丙○○
    指定辯護人 本院公設辯護人  乙○○
右列被告因殺人未遂案件，經檢察官提起公訴（九十一年度偵字第二六六五八號），
本院判決如左：
    主  文
丙○○殺人未遂，處有期徒刑伍年肆月。
    事  實
一、丙○○因自認其於民國九十一年九月間與詹鈞婷已有相當之親密關係，嗣知悉甲
    ○○、詹鈞婷間仍有親密關係，而發生感情糾紛在先，復因向甲○○借貸新台幣
    （下同）二萬四千元，於九十一年十一月八日，在其友人黃月馨家中遭甲○○催
    討，並簽立本票、承諾書，對甲○○更加懷恨，而心萌報復，竟於九十一年十一
    月十日凌晨二時許，騎乘機車前往高雄市○○區○○街六二號（即甲○○之住處
    ）附近菜市場，意圖為自己不法之所有，竊取不詳之水果攤販所有置於水果攤內
    之西瓜刀一把，得手後攜帶該把竊得之西瓜刀，於同日凌晨三時許，抵達甲○○
    住處後，因甲○○之父親林福春仍在一樓做菜包、饅頭等料理，丙○○逕前往二
    樓甲○○之房間，因房間未關門，丙○○即基於殺人之犯意，持前開西瓜刀衝入
    該房間，趁甲○○突被詹鈞婷搖醒之際，持其所攜帶之上開西瓜刀，以該西瓜刀
    銳利之刀鋒部分，朝甲○○背後砍殺一刀，致甲○○因此受有左側胸壁深裂傷約
    二十四公分長、深及肋膜腔，甚且一根肋骨因此為該西瓜刀所剖斷，並因此傷及
    肺臟，造成開放性氣胸、血胸等傷害，丙○○並準備接續砍殺，然經甲○○以手
    握住該西瓜刀之刀柄阻擋，一旁之詹鈞婷亦上前抓住丙○○持刀之右手，後聞聲
    衝上二樓之甲○○父親林福春則自背後抱住丙○○，並大聲喝叱丙○○放下刀子
    ，丙○○猶嚴詞拒絕，並回稱：「去報警好了！」，林福春見甲○○已血流如注
    ，為防衛甲○○之生命，隨即出手毆打丙○○二拳，詹鈞婷並持房間內之球棒擬
    敲下該西瓜刀，丙○○始將所持之西瓜刀放掉，詹鈞婷並立即將該西瓜刀丟出窗
    外。嗣經詹鈞婷報警後，始當場查獲丙○○，並扣有西瓜刀一把。甲○○經送醫
    急救，始幸免於死。
二、案經甲○○訴由高雄市政府警察局新興分局報告臺灣高雄地方法院檢察署檢察官
    偵查起訴。
    理  由
一、訊之被告丙○○固不否認有於上開時、地持竊得之西瓜刀砍傷告訴人甲○○之事
    實，然矢口否認有何殺人之犯意，辯稱：伊只是一時氣憤，不知下手會這麼重，
    伊並沒有要殺死甲○○的意思云云。然查：
    （一）被告於前揭時地持西瓜刀朝告訴人背後砍殺一刀，致告訴人因此受有左側
          胸壁深裂傷約二十四公分長、深及肋膜腔，甚且一根肋骨因此為該西瓜刀
          所剖斷，並因此傷及肺臟，造成開放性氣胸、血胸等傷害，被告並準備接
          續砍殺，然經告訴人以手握住該西瓜刀之刀柄阻擋，一旁之證人詹鈞婷亦
          上前抓住被告持刀之右手，後聞聲衝上二樓之告訴人父親即證人林福春則
          自背後抱住被告，並大聲喝叱被告放下刀子，被告猶嚴詞拒絕，並回稱：
          「去報警好了！」，林福春見甲○○已血流如注，為防衛甲○○之生命，
          隨即出手毆打被告二拳，詹鈞婷並持房間內之球棒擬敲下該西瓜刀，被告
          始將所持之西瓜刀放掉之事實，業據告訴人甲○○於警偵訊時及本院審理
          中指訴綦詳，核與證人詹鈞婷、林福春於警偵訊時及本院審理中證述之情
          節相符，而告訴人所受前揭傷害並有阮綜合醫院驗傷診斷書一紙在卷可稽
          ，且證人即當時負責救治告訴人之主治醫師楊明泉於偵查中證稱：「依病
          歷記載急診時她（指甲○○）胸部大量出血，左胸背部有約二十五公分×
          十公分（長×寬）之傷口，且深度深達胸腔，即貫穿胸部，肺部有裂傷，
          肋骨斷一根是被刀子剖斷，縫合之手術縫針至少有一百針以上，如果未送
          醫一定會死掉，有生命危險，看傷勢是長型、重型的刀子砍下去，才會造
          成這麼嚴重傷勢，且小動脈斷了不少條，肋間神經也斷裂，左側血胸氣胸
          比大量失血更有致命危險性」等語，亦有阮綜合醫院急診救治時之急診手
          術記錄、照片及護理記錄等病歷資料影本在卷可證。此外，復有西瓜刀一
          把扣案可資佐證。
    （二）被告持以行兇之西瓜刀為單面開鋒，刀鋒銳利，而人之背部為人體重要部
          位，且極脆弱，持上開利器加以砍殺，足以致人於死，此為一般人及被告
          所明知，被告卻持西瓜刀砍向告訴人之背部，致使傷口深度貫穿被害人之
          胸部並傷及肺臟，足見其用力至猛，殺意至堅。又告訴人送醫時，胸部大
         量出血，左胸背部有約二十五公分×十公分（長×寬）之傷口，且深度深
          達胸腔，即貫穿胸部，肺部有裂傷，肋骨斷一根是被刀子剖斷，縫合之手
          術縫針至少有一百針以上，有生命危險，亦經證人楊明泉醫師證述明確，
          被告於行為時具有戕害告訴人性命之故意，至屬灼然，告訴人雖因及時送
          醫而倖免於死亡，致被告行為未達其目的，然被告仍未能免於殺人未遂之
          罪責。
    （三）至於被告原辯稱伊有喝一瓶高粱酒，所以意識不清云云。經查，被告於警
          訊時意識清楚，口齒清晰，並無酒味，甚且猶知向警員辯駁等情，已經自
          強派出所警員鍾德祿報告明確，復經檢察官勘驗警訊筆錄確認無誤，有勘
          驗筆錄可佐。是倘被告真係甫飲下一整瓶高粱酒，衡之高粱酒之酒精濃度
          甚高，而被告之體型瘦弱，被告豈有未陷入酒醉之可能？足見被告原抗辯
          酒醉，顯不可採，附此敘明。
    （四）綜上所述，被告持以行兇之西瓜刀，乃鋒銳利器，以之刺殺人之背部身體
          要害，足以致人於死，自為被告所得預見。詎其猶持以猛砍告訴人之背部
          要害部位，並貫穿胸部、傷及肺臟，雖告訴人因及時送醫，未造成死亡之
          結果，但被告有殺人之犯意至明。本件事證明確，被告上開犯行堪以認定
          。
二、核被告丙○○所為，係犯刑法第二百七十一條第二項、第一項之殺人未遂罪、刑
    法第三百二十條第一項竊盜罪。被告為達殺人之目的而竊取西瓜刀後行兇，所犯
    上開二罪間有方法目的之牽連關係，應從一重論以殺人罪；公訴人雖未起訴被告
    所犯竊盜罪部分，惟此部分與已起訴部分有牽連犯之裁判上一罪關係，依審判不
    可分原則，本院自應併予審理，附此敘明。被告著手於殺人行為構成要件之實行
    ，未致被害人發生死亡之結果，其行為尚屬未遂，爰刑法第二十六條前段規定減
    輕其刑。爰審酌被告因感情、金錢糾紛即萌殺意，危害他人生命身體法益至深且
    鉅，犯後雖見悔意，住未與被害人和解賠償所受損害等一切情狀，量處被告如主
    文所示之刑。檢察官求刑有期徒刑八年，尚嫌過重，附此敘明。至被告持以供犯
    罪所用之扣案西瓜刀一把，係被告竊得他人所有之物，並非被告所有，爰不予諭
    知沒收，併此敘明。
據上論斷，應依刑事訴訟法第二百九十九條第一項前段、刑法第二百七十一條第二項
、第一項、第三百二十條第一項、第五十五條、第二十六條前段，判決如主文。
中      華      民      國      九十二      年    二    月    二十七    日
                                  臺灣高雄地方法院刑事庭
                                      法  官  郭  佳  瑛
右正本證明與原本無異。
如不服本判決，應於判決送達後十日內，向本院提出上訴狀。
                                      書記官  何  瓊  芳
中      華      民      國      九十二      年    三    月      四      日
附錄本案判決論罪科刑法條：
中華民國刑法第二百七十一條第一項、第二項
殺人者，處死刑、無期徒刑或十年以上有期徒刑。
前項之未遂犯罰之。


司法院資訊處製作；財團法人民間司法改革基金會備份。
